臺灣板橋地方法院刑事判決　　　　　　　　　　　　　九十一年度自字第三九一號
　　自　訴　人　甲○○
　　　　　　　　丙○○
　　被　　　告　乙○○
　　選任辯護人　李晉安律師
右列被告因侵占等案件，經自訴人提起自訴，本院判決如左：
    主  文
乙○○被訴誣告部分無罪。
其餘被訴部分自訴不受理。
    理  由
壹、無罪部分
一、自訴意旨略以：被告乙○○意圖使自訴人甲○○之妻即自訴人丙○○受刑事處分
    ，於民國（下同）九十年間，虛構自訴人丙○○夥同「一統顧問公司」之唐光賢
    、劉恩晉、李昭明及綽號「小張」之男子等人，於九十年十月二十二日下午三時
    十五分許，由劉恩晉、李昭明、唐光賢、「小張」共同至被告乙○○位於臺北市
    中山區○○路八號九樓之二之住處，向被告乙○○恫稱：如不交出支票，要將手
    中所持有錄有乙○○私生活之錄音帶公布並要其好看等語，脅迫乙○○將其所持
    有之其債務人吳聖明所簽立之十四紙支票交予劉恩晉等四人，而使被告乙○○行
    無義務之事等不實情節，向該管公務員即該案承辦警員及臺灣臺北地方法院檢察
    官誣告自訴人丙○○涉有刑法第三百零四條之強制罪行，因認被告乙○○涉有刑
    法第一百六十九條第一項之誣告罪嫌云云。
二、按犯罪事實應依證據認定之，無證據不得推定其犯罪事實；又不能證明被告犯罪
    者，應諭知無罪之判決；刑事訴訟法第一百五十四條、第三百零一條第一項分別
    定有明文。次按所謂證據，係指直接間接足以證明犯罪行為之一切證人、證物而
    言；且事實之認定，應憑證據，如未能發現相當證據，或證據不足以證明，自不
    能以推測或擬制之方法，以為裁判基礎，最高法院三十年上字第一二八號、四十
    年台上字第八六號判例均可資參考。再按認定不利於被告之事實，須依積極證據
    ，苟積極證據不足為不利於被告事實之認定時，即應為有利於被告之認定，更不
    必有何有利之證據，最高法院三十年上字第八一六號判例意旨可資參照。又按刑
    事訴訟上證明之資料，無論其為直接或間接證據，均須達於通常一般之人均不致
    有所懷疑，而得確信其為真實之程度，始得據為有罪之認定，若其關於被告是否
    犯罪之證明未能達此程度，而有合理懷疑之存在，致使無從形成有罪之確信，根
    據「罪證有疑，利於被告」之證據法則，即不得遽為不利被告之認定，有最高法
    院七十六年度臺上字第四九八六號判例可稽。末按刑法上誣告罪之成立，以告訴
    人所訴被訴人之事實必須完全出於虛構為要件，若有出於誤會或懷疑有此事實而
    為申告，以致不能證明其所訴之事實為真實，縱被訴人不負刑責，而告訴人本缺
    乏誣告之故意，亦難成立誣告罪名，最高法院著有四十四年臺上字第八九二號判
    例可資參照。
三、本件自訴人認被告乙○○涉有誣告罪嫌，無非以被告乙○○係經協議交還上開支
    票，惟因事後反悔，乃勾結退休警員等人，虛構上開情節製作不實之警詢筆錄，
    遂行其誣告自訴人丙○○之犯行等為據，惟訊據被告乙○○堅決否認有何誣告犯
    行，辯稱：伊當時確係遭自訴人丙○○委請之黑道人士強逼交回支票等物，並無
    虛構情節誣指自訴人丙○○犯罪之情事等語。
四、經查：本件依卷附由自訴人等所提出關於上開刑事案件之臺灣臺北地方法院檢察
    署檢察官九十年度偵字第二二九七號起訴書、臺灣臺北地方法院九十一年度訴字
    第四二號刑事判決書、臺灣高等法院九十一年度上訴字第二二八二號刑事判決書
    所載內容觀之，當時自訴人丙○○非但經臺灣臺北地方法院檢察署檢察官提起公
    訴，嗣更遞經臺灣臺北地方法院、臺灣高等法院認定其成立該案所涉及共同強制
    罪行，則被告乙○○於該案中所指述之上開情節是否確係虛構不實者，已非無疑
    ，且臺灣臺北地方法院認定自訴人丙○○成立共同強制罪責，並非僅以被告乙○
    ○之指訴為唯一論據，而係包括該案件同案被告唐光賢之供述、自訴人與其債務
    人林秉志、徐位秋於九十年十月十日所簽訂之債權協議書、自訴人丙○○先前對
    被告乙○○提出侵占上開票據而遭檢察官為不起訴處分之臺灣臺北地方法院檢察
    署八十九年度偵字第二一一八二號不起訴處分書、該案件同案被告劉恩晉坦承上
    開收據簽收人欄內之「陳建志」係其所偽簽者等客觀事證，嗣該案經提起上訴，
    臺灣高等法院亦同採此見解認定自訴人丙○○之該等犯罪事實，足見本件被告乙
    ○○當時指訴自訴人丙○○涉及前開共同強制罪嫌之際，是否確有出於虛構之情
    事，顯有產生合理懷疑之餘地，且縱令其中若干指訴細節存有齟齬，亦無法排除
    被告乙○○就該等細節部分有出於誤會或懷疑而為申告之合理可能性，則被告乙
    ○○是否確有虛構上開情節誣指自訴人犯罪之誣告犯行，尤非無疑。綜上所述，
    本件自訴人等就此部分所指各端，均無法證明被告乙○○確有自訴意旨所指之此
    部分誣告犯行，復查又無其他積極事證足以證明被告乙○○涉有何等誣告罪嫌，
    揆諸前揭說明，要屬不能證明其犯罪，爰就此部分為無罪之諭知。
貳、自訴不受理部分：
一、自訴意旨略以：被告乙○○前得知自訴人丙○○對案外人吳聖明有新臺幣（下同
    ）五百二十萬元之債權尚未獲得清償，遂介紹自訴人丙○○認識並委託案外人李
    敏川代為向吳聖明催討前揭債務，而吳聖明即簽發多紙支票及本票交由李敏川代
    為收受，以供清償其先前所積欠自訴人丙○○之債務，然因該等支票及本票屆期
    未獲兌現，吳聖明遂再簽發多紙支票交由李敏川換票，而李敏川收受後則將前揭
    支票委託被告乙○○轉交予自訴人丙○○，詎被告乙○○竟意圖為自己不法之所
    有，將該等支票侵占入己，嗣自訴人丙○○經由吳聖明處始得知上情，自訴人丙
    ○○先前已就此等事實提出告訴，惟遭檢察官為不起訴處分，爰提起本件自訴，
    並認被告乙○○應涉有刑法第三百三十五條第一項之侵占罪嫌云云。
二、按同一案件經檢察官依第二百二十八條規定開始偵查者，不得再行自訴，但告訴
    乃論之罪，經犯罪之直接被害人提起自訴者，不在此限，刑事訴訟法第三百二十
    三條第一項規定有明文；次按檢察官因告訴、告發、自首或其他情事知有犯罪嫌
    疑者，應即開始偵查，刑事訴訟法第二百二十八條定有明文；末按不得提起自訴
    而提起者，應諭知不受理之判決，同法第三百三十四條亦定有明文。
三、本件自訴人等自訴被告乙○○涉侵占之同一犯罪事實，前經自訴人於八十九年間
    向臺灣臺北地方法院檢察署提出告訴，由該署檢察官開始偵查，嗣遞經同署檢察
    官以八十九年度偵字第二一一八二號、九十年度偵續字第二六七號、九十一年度
    偵續一字第六０號為不起訴處分，復經臺灣高等法院檢察署以九十二年度上聲議
    字第四七七二號為不起訴處分，有上開不起訴處分書暨臺灣高等法院被告全國前
    案紀錄表各一份在卷足憑，自訴人對非屬告訴乃論之同一案件，於檢察官開始偵
    查後之九十一年十月二日再行向本院提起自訴，揆諸前揭說明，於法即有未合。
    爰就此部分為不受理判決之諭知。
據上論斷，應依刑事訴訟法第三百四十三條、第三百零一條第一項、第三百三十四條
、第三百二十三條，判決如主文。
中      華      民      國      九十三      年     八     月    三十一  日
                                  臺灣板橋地方法院刑事第十五庭
                                      審判長法  官  王屏夏
                                            法  官  戴嘉清
                                            法  官  陳鴻清
右正本證明與原本無異。
如不服本判決，應於判決送達後十日內向本院提出上訴狀。
                                            書記官  楊璧華
中      華      民      國      九十三      年     九     月     一     日
